【裁判字號】    89,上易,207
【裁判日期】    890308
【裁判案由】    動產擔保交易法
【裁判全文】
臺灣高等法院刑事判決                            八十九年度上易字第二七號
    上  訴  人  臺灣桃園地方法院檢察署檢察官
    被      告  甲○○
右上訴人因被告違反動產擔保交易法案件，不服臺灣桃園地方法院八十八年度易字第
五七五號，中華民國八十八年十一月九日第一審判決（起訴案號：臺灣桃園地方法院
檢察署八十八年度偵字第一七０六號）提起上訴，本院判決如左：
        主  文
原判決撤銷。
甲○○動產擔保交易之債務人，意圖不法之利益，將標的物遷移，致生損害於債權人
，處拘役伍拾日，如易科罰金以參佰元折算壹日。
        事  實
一、甲○○於民國（下同）八十七年三月十四日，以動產擔保交易附條件買賣之方式
    ，向台北市○○○路○段二七○號七樓之一雋邦企業股份有限公司（以下稱雋邦
    公司）購買車牌號碼ＧＲ─八六○六號自用小客車一部，為動產擔保交易之債務
    人，雙方約定總價金新台幣（下同）十七萬三千七百元（含貸款利息），自八十
    七年四月十九日起至八十八年三月十九日止，每月一期，分十二期給付，甲○○
    每期應支付一萬四千四百七十五元，標的物存放地點為桃園縣平鎮市○○里○○
    鄰○○路二○二巷一一號十一樓，在價金未付清之前，標的物所有權仍屬於雋邦
    公司所有，甲○○僅得依約占有使用，不得任意遷移或為其他處分，該自用小客
    車並設定動產擔保。詎甲○○取得標的物之後竟意圖為自己不法之利益，自八十
    七年七月十九日起即拒不付款，並將該標的物遷移逃匿不知去向，致雋邦公司追
    索無著受有損害。
二、案經雋邦公司訴由臺灣桃園地方法院檢察署檢察官偵查起訴。
        理  由
一、訊據被告甲○○坦承出名買車，並提供承買車輛向告訴人雋邦公司抵押貸款，惟
    否認拒繳貸款並將標的物遷移不知去向，辯稱：「當初係女友之兄陳建忠欲購買
    車輛，然因告訴人雋邦公司要求陳建忠尚須提供不動產作為擔保，然陳建忠無法
    提供不動產作為擔保向告訴人公司貸款付車款，而剛好名下有不動產遂同意由伊
    出名買車，並與告訴人公司訂立動產抵押契約，至於領車及交車後之貸款均係陳
    建忠負責，伊自始即未曾使用該車輛，亦不知陳建忠將車遷移何處」等語，經查
    ：
(一)、右開事實業據告訴人雋邦公司之代理人乙○○、丙○○陳明在卷，核與被告與本
    院調查時坦承具名與雋邦公與簽訂動產擔保交易附條件買賣契約書與設定動產擔
    保，且事後未知會雋邦公司將車遷移等情（本院卷第八九頁）相符，且有該契約
    書與動產擔保設定登記申請書在卷可查（偵查卷第三頁），並經本院向交通部公
    路局新竹區監理所桃園縣監理站函查明確，有前開車牌號碼ＧＲ─八六○六號自
    用小客車之歷次異動書及設定動產擔保資料影本在卷可查（本院卷第三六頁至第
    四六頁），事證已明。
(二)、告訴人雋邦公司之代理人乙○○雖曾陳述：「當時確實係被告甲○○陪同與案外
    人陳建忠前來談貸款購車之事，因陳建忠無法提供不動產作為擔保不符合貸款條
    件，因被告名下有不動產始由被告之名義辦理貸款」等語（見原審八十八年十一
    月一日審判筆錄），然查，被告為具名簽約之動產擔保交易債務人，其雖稱出名
    俾案外人陳建忠順利取得貸款購車，然事後陳建忠不依約繳納貸款，並將汽車遷
    移，仍屬其與陳建忠二人間之法律關係，就其具名與雋邦公與簽訂動產擔保交易
    附條件買賣契約書而言，被告仍為債務人，並非陳建忠為該契約之債務人，是其
    未依附條件買賣契約書履行，自屬違反動產擔保交易法。
(三)、綜上，被告所辯，無非卸責之詞，不足採信。本件事證已臻明確，應予依法論科
    。
二、核被告所為係犯動產擔保交易法第三十八條之罪，原審未審及此，以被告係名義
    人因陳建忠個人行為，難認被告就此有所預見而與陳建忠間有犯意聯絡可言，是
    被告被訴違反動產擔保交易法，不能證明等情遽為被告無罪之諭知，自難謂洽，
    檢察官上訴意旨以被告所為已該當於動產擔保交易法第三十八條之構成要件等語
    ，指摘原判決諭知無罪為不當，非無理由，自應由本院將原判決撤銷改判，爰審
    酌被告明知上開自用小客車應依約停放在上址處，不得遷移他處，竟自八十七年
    七月間起，不再給付其後各期款項，更將上開自用小客車遷移他處，已生損害於
    告訴人雋邦公司及其犯罪後與雋邦公司書立切結書（本院卷第一一二頁）之態度
    等一切情狀，量處如主文所示之刑，並諭知易科罰金之折算標準。
據上論斷，應依刑事訴訟法第三百六十九條第一項前段、第三百六十四條、第二百九
十九條第一項前段，動產擔保交易法第三十八條，刑法第十一條前段、第四十一條，
罰金罰鍰提高標準條例第一條前段、第二條，判決如主文。
本案經檢察官王安明到庭執行職務。
中     華     民     國    八十九   年       三       月       八       日
                             臺灣高等法院刑事第七庭
                                 審判長法  官  吳  啟  民
                                       法  官  許  文  章
                                       法  官  施  俊  堯
右正本證明與原本無異。
不得上訴。
                                       書記官  顏  志  豪
中     華     民     國    八十九   年       三       月       十       日
附錄本案論罪科刑法條全文：
動產擔保交易法第三十八條
動產擔保交易之債務人，意圖不法之利益，將標的物遷移、出賣、出質、移轉、抵押
或為其他處分，致生損害於債權人者，處三年以下有期徒刑、拘役或科或併科六千元
以下之罰金。


司法院資訊處製作；財團法人民間司法改革基金會備份。
